【裁判字號】    98,基小,2206
【裁判日期】    981215
【裁判案由】    侵權行為損害賠償
【裁判全文】
臺灣基隆地方法院基隆簡易庭小額民事判決
                                    98年度基小字第2206號
原      告  新光產物保險股份有限公司
法定代理人  甲○○
訴訟代理人  乙○○
被      告  丙○○
上列當事人間請求侵權行為損害賠償事件，本院於民國98年12月
1日言詞辯論終結，判決如下：
    主  文
被告應給付原告新臺幣肆萬肆仟貳佰參拾伍元，及自民國九十八
年十月十五日起至清償日止，按年息百分之五計算之利息。
訴訟費用新臺幣壹仟元由被告負擔。
本判決得假執行。
    事實及理由
一、本件原告起訴主張：
(一)原告承保被告所有牌照號碼JW-9465號自用小客車之強制汽
    車責任保險，於民國97年2月26日19時45分許，由被告酒後
    駕駛上開車號自用小客車，至基隆市○○路45號時，撞傷騎
    乘牌照號碼NQ2-151號重型機車之駕駛人蔡宏文(下稱系爭事
    故)，致蔡宏文受有傷害送醫，依法被告本應負侵權行為損
    害賠償責任。然依強制汽車責任保險法第29條第1項第1款及
    第2項規定：被保險人酒醉駕駛而肇事使人受傷者，保險人
    仍應負保險給付之責，但得在給付金額範圍內，代位行使請
    求權人對被保險人之請求權。嗣蔡宏文向原告請求賠償其因
    系爭事故所支出之醫療、交通及看護費用共計新臺幣（下同
    ）44,235元（醫療費用11,235元、交通費3,000元、看護費
    用30,000元），為此本於法定代位之法律關係，提起本件訴
    訟。並聲明：被告應給付原告44,235元及自起訴狀送達繕本
    之翌日起至清償日止，按週年利率百分之五計算之利息。
(二)對被告答辯之陳述：
  1.醫療費用部分：
    原告本件請求的是97年4月及5月之後的醫療費用，而台灣高
    等法院98年度訴易字第47號民事判決，針對蔡宏文因系爭事
    故對被告所提起的侵權行為損害賠償民事訴訟(下稱高院上
    開民事判決)，是97年2月以前的部分，與本件請求之範圍並
    不相同，並無重複請求之問題。
  2.交通費部分：
    蔡宏文提出的計程車計費收據，其單據總額為4,635元，原
    告僅核實准許3,000元。至於兩造去年就系爭事故之其餘交
    通費部分，雖在本院達成以來回一趟300元計算之合意，然
    係因去年該案，蔡宏文未檢附單據，兩造因而各自退讓，始
    達成調解，但本件不同，蔡宏文有提出單據，不能類比。
  3.看護費部分：
    依據衛生署基隆醫院98年4月17日診斷證明書醫師囑言欄項
    下「97年2月26日至97年3月4日住院手術骨髓內釘固定，住
    院期間及出院後一個月需專人照顧。」之記載，且1日以1千
    元計算，應屬合理。
二、被告則請求駁回原告之訴。其答辯略以：1.醫療費用部分：
    高院上開民事判決已經判決被告應給付蔡宏文確定，被告已
    經給付蔡宏文，且被告在雲林的土地亦遭查封強制執行中。
    2.交通費部分：原告所提的計程車計費收據內容不實，例如
    住院當天應該是單程而非來回，而且這些單據不知道是蔡宏
    文自已開的、還是司機開的？3.看護費用部分：蔡宏文人是
    4月22日住院、4月28日出院，但是看護的日期卻是4月17日
    ，怎麼會還未住院就看護？而且蔡宏文97年2月以後的薪水
    都領得差不多，蔡宏文事實上是否真的有需要以及真有請看
    護？看護是否有執照？被告懷疑其真實性。
三、本件原告主張被告於上開時、地酒後駕車肇事致訴外人蔡宏
    文受傷，原告已依法賠償蔡宏文醫療費、交通費及看護費之
    事實，業據其提出道路交通事故當事人登記聯單及道路交通
    事故現場圖、診斷證明書、強制汽車責任保險領款收據暨同
    意書為證，復有基隆市警察局98年10月19日基警交字第0980
    0297 90號函附之道路交通事故現場圖、道路交通事故調查
    報告表、當事人酒精測定紀錄表、現場照片等件在卷可稽，
    並為被告所不爭執，是原告此部分之主張應堪信為真實。
四、按「汽車、機車或其他非依軌道行駛之動力車輛，在使用中
    加損害於他人者，駕駛人應賠償因此所生之損害。」「不法
    侵害他人之身體或健康者，對於被害人因此喪失或減少勞動
    能力或增加生活上之需要時，應負損害賠償責任」，民法第
    第191條之2、第193條第1項分別定有明文；又按「被保險人
    有下列情事之一，致被保險汽車發生汽車交通事故者，保險
    人仍應依本法規定負保險給付之責。但得在給付金額範圍內
    ，代位行使請求權人對被保險人之請求權：一、飲用酒類或
    其他類似物後駕駛汽車，其吐氣或血液中所含酒精濃度超過
    道路交通管理法規規定之標準。」強制汽車責任保險法第29
    條第1項第1款亦有明文。經查：被告係因酒醉駕駛汽車肇事
    ，致訴外人蔡宏文因而受傷，原告已依強制汽車責任保險法
    之規定賠付訴外人蔡宏文醫療費、交通費及看護費共計44,2
    35元，依前開規定，原告自得在給付金額範圍內，代位行使
    訴外人蔡宏文對於被保險人（即被告）之請求權。茲於原告
    聲明範圍內，審酌其請求損害賠償範圍應否准許，茲分述如
    下：
(一)醫療費用11,235元部分：
    原告以訴外人蔡宏文因系爭事故經歷數次手術、追蹤治療及
    休養始得痊癒，其中97年4月份以後之醫療費用為11,235元
    ，並據提出行政院衛生署基隆醫院醫療費用收據等件為證。
    被告則抗辯原告所請求之醫療費用與高院上開民事判決範圍
    及被告先前已給付與蔡宏文之醫療費部分重複，原告不應再
    為請求云云。惟查：高院上開民事判決，係衛生署基隆醫院
    醫療費用97年2月26日至同年3月4日止計10,971元、同院門
    診費用97年2月26日至98年2月25日止計7,799元，馬偕醫院
    骨科看診計64 0元，有高院上開民事判決附表一醫療費用部
    分請求清冊在卷可按。而
    本件原告所請求之醫療住院及門診費用，依其所提之衛生署
    基隆醫院醫療費用收據，除98年3月20日編號000 0000號金
    額1,365元、98年4月28日編號0000000號(住院)9,8 60元、
    98年4月28日編號0000000號金額135元、98年5月5日編號
    0000000號金額30元、98年5月5日編號0000000號金額45元、
    98年5月5日編號0000000號金額80元、98年5月22日編號
    0000000號金額240元，總計7張合計11,755元之醫療費用收
    據所載金額非在高院上開民事判決所核計範圍內，其餘14
    張收據所載之金額均在高院上開民事判決之賠償範圍內應不
    予計入。本件原告就醫療費用請求11,235元，並未逾上開7
    張醫療費用加總之11,755元，應予准許。
(二)看護費用30,000元部分：
    原告以訴外人蔡宏文因系爭事故，受有傷害，於住院手術及
    出院復原期間之1個月內，因行動不便，須請專人看護，計
    支出看護費用30,000元，並據提出衛生署基隆醫院98年4月
    17日及同月28日出具之診斷證明書各1件、楊羽雯出具之受
    領看護費收據為證。被告則抗辯看護日期與住院日期不符、
    看護人員有無證照、看護費用太高。然觀諸衛生署基隆醫院
    98年4月17日出具之診斷證明書醫師囑言欄項下明載：「97
    年2月26日至97年3月4日住院手術骨髓內釘固定，住院期間
    及出院後一個月需專人照顧。」是蔡宏文於系爭事故確有專
    人看護1個月之必要，且原告1日以1千元計算，以現今看護
    行情而言，極為合理，應予准許，是被告所辯蔡宏文無看護
    之必要，看護有無執照，甚或看護費用過高云云，均悖離常
    情，不足採信。
(三)交通費用部分：
    原告以蔡宏文因系爭事故受傷，往返醫院看診需搭乘計程車
    ，因而支出車資3,000元，並據提出計程車計費收據等件為
    證。被告雖抗辯住院當天應該是單程而非來回，而且原告提
    出之單據不知道是蔡宏文自已開的、還是司機開的？然查，
    原告就上開車資之請求，已提出基隆市日昇計程車合作社所
    出具總計23紙、合計5,935元之計程車計費收據，且原告於
    起訴時已將前開收據所載之金額自行減縮為3,000元，本院
    審酌上開收據憑證、乘車距離、蔡宏文住院及看診之時間及
    次數，認為原告僅請求被告應負擔3,000元，不僅未與常情
    相違，且係相當，是其所請應予准許，被告之抗辯為無理由
    ，應予駁回。
(四)原告就其已支付與蔡宏文之金額，而得代位求償於被告之金
    額總計為44,235元【計算式：11,235元＋30,000元＋3,000
    元＝44,235元】。
五、綜上所述，原告本於法定代位之法律關係，訴請被告給付44
    ,235元，及自起訴狀繕本送達翌日即98年10月15日起至清償
    日止，按年息5％計算之法定遲延利息，為有理由，應予准
    許。
六、本件係依小額訴訟程序而為被告敗訴之判決，依民事訴訟法
    第436條之20規定，應依職權宣告假執行。
七、本件訴訟費用額1,000元，由被告負擔。
中    華    民    國    98    年    12    月    15    日
                  基隆簡易庭法  官  徐世禎
以上正本係照原本作成。
對於本件判決如有不服，應於收受送達後20日內向本院提出上訴
書狀，上訴於本院合議庭，並按他造當事人之人數附具繕本。
當事人之上訴，非以判決違背法令為理由不得為之，上訴狀應記
載上訴理由，表明下列各款事項：
(一)原判決所違背之法令及其具體內容。
(二)依訴訟資料可認為原判決有違背法令之具體事實。
中    華    民    國    98    年    12    月    15    日
                            書記官  周素秋


司法院資訊處製作；財團法人民間司法改革基金會備份。
